【裁判字號】    97,簡上,163
【裁判日期】    970904
【裁判案由】    清償借款
【裁判全文】
臺灣高雄地方法院民事判決             97年度簡上字第163號
上  訴  人  丁○○
            ○○○○
訴訟代理人  乙○○
被上訴人    花旗商業銀行股份有限公司
法定代理人  甲○○
訴訟代理人  丙○○
上列當事人間請求清償借款事件，上訴人對於中華民國97年4 月
18日本院旗山簡易庭97年度旗簡字第34號第一審簡易判決提起上
訴，經本院於民國97年8 月28日言詞辯論終結，判決如下：
    主      文
上訴駁回。
第二審訴訟費用由上訴人負擔。
    事實及理由
一、本件被上訴人起訴主張上訴人於於民國94年9 月27日向伊之
    被合併銀行華僑商業銀行股份有限公司（下稱華僑銀行）借
    款新臺幣（下同）300,000 元，雙方約定該項借款期限5 年
    ，於借款撥付之次月起分60期依年金法按月平均攤還本息，
    利息為按該行指數房貸利率加5.19% 計算，並同意嗣後隨該
    利率調整而調整，另定借用人不依期攤還者即喪失期限利益
    而視為全部到期，且其遲延履行之本金或利息，除仍按上開
    利率計息外，其逾期在6 個月以內者，按上開利率10% 、逾
    期超過6 個月以上者，另依約定利率20% 加計違約金。詎上
    訴人就上開借款僅繳付至95年3 月3 日止即未再依期給付，
    按約即視為全部到期而應即將積欠之本金278,870 元及其利
    息、違約金一次清償，為此爰依消費借貸之法律關係提起本
    訴，請求判令上訴人應給付278,870 元及自95年3 月4 日起
    至清償日止按週年利率7.2%計算之利息，並自95年4 月5 日
    起至清償日止，其逾期在6 個月以內者按上開利率10% 、超
    過6個月以上者按上開利率20%計算之違約金。
二、上訴人則以系爭貸案有關伊之資料，係因伊遭詐騙集團之詐
    騙而由之取得，並由之持以向華僑銀行辦理貸款，惟伊於系
    爭貸款時並未到場且未簽名，亦未由該銀行處受領任何金錢
    ，該行之承辦人員未核對貸款人之身分即輕易放款，其自應
    自為承受，且該銀行之李經理亦曾電知承諾不予追討，被上
    訴人自不得再向伊請求清償等語為辯，並聲明求為判決駁回
    原告之訴。
三、原審就被上訴人之上開請求為全部勝訴之判決，上訴人不服
    提起上訴，於本院聲明求為判決：(一)、原判決廢棄；(二)、被
    上訴人第一審之訴駁回；被上訴人對上訴人之上訴則於本院
    答辯聲明求為判決：駁回上訴人之上訴。
四、本件被上訴人主張上訴人於上開期日乃向其被合併銀行即華
    僑銀行借取前開金額，並由該銀將其所貸得款項連動轉入上
    訴人所開立之000-000-0000000-0 號帳戶，嗣上訴人因遲未
    繳付本息而視為全部到期，計欠有如上揭聲明所示之金額及
    其利息、違約金之事實，業據其提出與所述相符之行政院金
    融監督管理委員會函、貸款契約書、放款歷史交易明細表、
    存放款牌告利率、開戶明細查詢單、主檔查詢單、存摺往來
    明細表等件為證，而上訴人固以前詞為辯，惟此業為被上訴
    人所否認，而上訴人就系爭借款於前曾對李世雄提出詐欺之
    告訴，其於警訊時對此則陳稱以：「我是於94年8 月中旬與
    我之前的一名同事李世雄見面，他告訴我有一家名為【倍律
    】之公司，正在集資從事網路咖啡店之生意，鼓吹我投資就
    每個月有固定之獲利，而我即於同年9 月中旬下午14時許，
    到高雄市前鎮區○○○路6號10樓B1、B2，該倍律公司內由
    其內部人員與我簽約及帶我去華橋、板信、中國信託等三家
    銀行貸款，金額總共是新台幣120萬，於目前我手中的資料
    是中國信託存款簿，是於94年9月27日電匯新台幣553914元
    ，而後我於94年11至95年3月份有陸續接到對方的匯款總共
    新台幣164064元，爾後對方提出公司經營不善無法再付我盈
    餘... 」等語，於台灣高雄地方法院檢察署檢察官偵查訊問
    中則陳以：「被告是我之前在桃園工作的同事，後來我回到
    高雄後，被告打電話給我，鼓吹我投資一家名為倍律公司，
    從事網路咖啡店之生意，只要投資就有獲利，由於被告女友
    張瓊文與我接洽，也就是被告介紹張瓊文與我認識，而張瓊
    文是倍律公司的員工，94年9 月中旬張瓊文約我到五甲路的
    三皇三家向我況明投資的事宜，之後我們就到銀行辦理貸款
    ，我向銀行貸款120萬投資倍律公司，之後94年11月至95年
    3月每月有收到倍律公司的盈餘，共16萬4364元，之後就沒
    有盈餘了，他們就避不見面，找理由推托。...辦理貸款時
    ，因我的信用不足，只能向一家銀行貸款，張瓊文有教我說
    ，若銀行打電話問我，我就說我要辦理車貸，若銀行質疑之
    前也有申貸，就說該筆貸款已經核准」等語，此經本院調閱
    該署95年度偵字第27694 號卷宗查明無訛，是上訴人就系爭
    貸案嗣於告訴訴外人李世雄涉犯詐欺之罪嫌時，既均自陳以
    其曾至3 銀行辦理貸款以為投資之語，其於本院所辯未曾親
    至被上訴人之被合併銀行即華僑銀行處辦理借款云云自已與
    之未符，且上訴人就系爭借款並已依約償還部分之金額，於
    其投資後復確由該投資公司處取得盈餘16萬4364元（該偵卷
    所附上訴人所有存摺明細），由此益證上訴人確已明悉其借
    款之目的係為投資之情，否則豈有一邊否認借款，一邊卻對
    之還款並收受該投資公司盈餘分配之情者，而上訴人就被上
    訴人之被合併銀行之經理已對之承諾不予追討之事實復未舉
    證以實其說，所辯並未借款且已經承諾免責云云自無足採，
    其就系爭借款自仍應負清償之責。
五、綜上，本件上訴人確曾於上揭時日向被上訴人之被合併銀行
    即華僑銀行處辦理系爭借款，且並由該銀行受取如數之金額
    ，而華僑銀行就此並未免除上訴人之還款責任，上訴人就其
    未償還之金額自仍應負清償之責任，從而被上訴人消費借貸
    之法律關係請求上訴人應給付如聲明所示之金額及其利息、
    違約金，依法洵屬有據，原審就此認事用法尚無違誤，自應
    予以維持，上訴意旨指摘原判決不當，求予廢棄改判為無理
    由，自應予駁回其上訴。
六、據上論結，本件上訴為無理由，合依民事訴訟法第436 條之
    1 第3 項、第449 條第1 項、第78條，判決如主文。
中    華    民    國    97    年    9     月    4     日
                     民事第一庭  審判長法  官  朱玲瑤
                                       法  官  陳宛榆
                                       法  官  黃宏欽
正本係照原本作成。
本判決不得上訴。
中    華    民    國    97    年    9     月    4     日
                                       書記官  陳心儀


司法院資訊處製作；財團法人民間司法改革基金會備份。
